【裁判字號】    99,交簡上,11
【裁判日期】    990615
【裁判案由】    過失傷害
【裁判全文】
臺灣基隆地方法院刑事判決            99年度交簡上字第11號
上  訴  人
即  被  告  丁○○
上列上訴人即被告因過失傷害案件，不服本院99年度基交簡字第
45號，民國99年2 月8 日第一審簡易判決（聲請簡易判決處刑案
號：臺灣基隆地方法院檢察署98年度調偵字第117 號），提起上
訴，本院管轄第二審之合議庭判決如下：
    主  文
上訴駁回。
丁○○緩刑貳年。
    事實及理由
一、本案經本院審理結果，認第一審以上訴人即被告丁○○係犯
    刑法第284 條第1 項前段過失傷害罪，並依刑事訴訟法第44
    9 條第1 項前段、第454 條第2 項，刑法第284 條第1 項前
    段、第62條前段、第41條第1 項前段，刑法施行法第1 條之
    1 ，判處拘役40日，如易科罰金，以新台幣1000元折算1 日
    ，其認事用法及量刑均無不當，應予維持，被告上訴為無理
    由，應予駁回。本案除補充被告於本院審理時之自白外，餘
    均引用第一審判決書及檢察官聲請簡易判決處刑書記載之事
    實、證據、理由及適用法條（詳如附件）。
二、查被告前未曾受有期徒刑以上刑之宣告，有本院卷附臺灣高
    等法院被告前案紀錄表1 份在卷可參，且其業與告訴人甲○
    ○達成調解，有本院調解筆錄1 份在卷可憑，斟酌被告經此
    教訓，已知所警惕，而無再犯之虞，因認對其宣告之刑以暫
    不執行為適當，爰併予宣告緩刑2 年，以啟自新。
據上論斷，應依刑事訴訟法第455條之1 第1項、第3項、第368條
、第373條，刑法第74條第1 項第1 款，判決如主文。
本案經檢察官丙○○到庭執行職務。
中    華    民    國    99    年    6    月    15     日
                  刑事第二庭審判長法  官  陳志祥
                                  法  官  陳伯厚
                                  法  官  黃梅淑
以上正本證明與原本無異。
本件判決不得上訴。
中    華    民    國    99    年    6    月    15     日
                                  書記官  丁妍君
附件：
臺灣基隆地方法院刑事簡易判決        99年度基交簡字第45號
聲  請  人  臺灣基隆地方法院檢察署檢察官
被      告  丁○○  男  28歲（民國○○年○月○○日生）
                    身分證統一編號：Ｚ000000000號
                    住基隆市○○區○○街4巷40之2號
上列被告因過失傷害案件，經檢察官聲請以簡易判決處刑（98年
度調偵字第117號），本院判決如下：
    主  文
丁○○因過失傷害人，處拘役肆拾日，如易科罰金，以新臺幣壹
仟元折算壹日。
    事實及理由
一、本件犯罪事實、證據及應適用之法條，均引用檢察官聲請簡
    易判決處刑書之記載（如附件）。
二、爰依刑事訴訟法第449條第1項前段、第454條第2項，刑法第
    284條第1項前段、第62條前段、第41條第1 項前段，刑法施
    行法第1條之1，逕以簡易判決處刑如主文。
如不服本件判決，得自收受送達日起10日內，向本院提起上訴。
中    華    民    國    99    年    2     月    8     日
                  基隆簡易庭法  官  王福康
以上正本證明與原本無異。
如不服本判決，應於判決送達後10日內，向本院提出上訴書狀，
敘述上訴理由，上訴於本院合議庭，並按他造當事人之人數附具
繕本。
中    華    民    國    99    年    2     月    8     日
                            書記官  彭淑芳
【附錄論罪法條】
刑法第284條第1項：
    因過失傷害人者，處6月以下有期徒刑、拘役或5百元以下罰
    金，致重傷者，處1年以下有期徒刑、拘役或5百元以下罰金
    。
【附件】
臺灣基隆地方法院檢察署檢察官聲請簡易判決處刑書
                                     98年度調偵字第117號
    被      告  丁○○  男  26歲（民國○○年○月○○日生）
                        住基隆市○○區○○街4巷40之2號
                        國民身分證統一編號：Ｚ000000000號
上列被告因過失傷害案件，業經偵查終結，認為宜聲請以簡易判
決處刑，茲將犯罪事實及證據並所犯法條分敘如下：
      犯罪事實
一、丁○○於民國98年1月9日17時許，駕駛車牌號碼7809－DL
    號自用小客車，由基隆市七堵區○○○路公司往工建路方向
    行駛，於同日17時7分許，行至啟信汽車代驗廠前，欲左轉
    進入代驗廠驗車，詎丁○○原應注意在劃設行車分向線之路
    段，如需跨越黃虛線至對向車道左轉時，係屬於迴車，須依
    照道路交通安全規則第106條第5款之規定，汽車迴車前，應
    暫停並顯示左轉燈光或手勢，看清無來往車輛，並注意行人
    通過，始得迴轉，且依當時天候陰、日間自然光線、路面乾
    燥、無缺陷、無障礙物、視距良好、無號誌、一般車道、車
    道中央設劃設有黃虛線行車分向線等一切情況，並無不能注
    意之情形，竟疏未注意後方來車，未等無來往車輛，即貿然
    迴轉，使原騎駛在同車道左後方之由甲○○騎乘車牌號碼CL
    U-573重型機車，後載有同事盧雪玉，誤以為丁○○要往右
    邊路旁停駛，而沿丁○○自用小客車左側旁超越時，閃避不
    及，自用小客車左前車輪處擦撞到機車右邊踏板，甲○○人
    車倒地，致受有右小腿脛骨與腓骨之遠端閉鎖性骨折等傷害
    ，盧雪玉則受有左肩膀及左腿處擦傷（過失傷害部分，未據
    告訴）。丁○○並於肇事後親自打電話報警，並向到場處理
    車禍員警自首犯行，坦承肇事而表示願意接受裁判。
二、案經甲○○訴由基隆市警察局第三分局報請偵辦。
        證據並所犯法條
一、訊之被告丁○○矢口否認有何過失傷害罪嫌，辯稱：該道路
    中央設有黃虛線，並沒有禁止左轉之標誌，而那條路兩邊都
    是公司，大家開到那邊都是這樣左轉的，而且，甲○○也違
    規從汽車左方超車，她當時已經侵入到對向車道了，所以，
    伊對於過失比例還有疑問云云，經查：
(一)、上揭犯罪事實，業據證人甲○○於警詢中及偵查中、盧雪玉
    於偵查中，即啟信汽車修理有限公司之員工孟昭明於偵查中
    證述明確，且甲○○確因此受有上開右小腿脛骨與腓骨之遠
    端閉鎖性骨折等傷害，亦有長庚紀念醫院診斷證明書1紙附
    卷可參。此外，復有車禍現場照片7張及道路交通事故現場
    圖、道路交通事故調查報告表(一)、(二)各1份、本署檢察官98
    年9月29日15時許，至基隆市○○區○○路北路6-1號啟信汽
    車代驗場勘驗筆錄1份及勘驗現場照片22張在卷可稽。
(二)、按汽車迴車前，應暫停並顯示左轉燈光或手勢，看清無來往
    車輛，並注意行人通過，始得迴轉，道路交通安全規則第10
    6條第5款設有明文規定。而對於汽車行駛在非交叉路口，劃
    設黃虛線之雙向二車道路段時，可否跨越黃虛線穿越對向車
    道左轉或迴車乙案，經本署檢察官函詢交通部路政司，其函
    釋內容為：「查依道路交通安全規則第97條第1規定，汽車
    在未劃設慢車道之雙向二車道行駛時，原則均應在遵行車道
    內行駛，並無疑義，另於劃有分向限制線之路段，則係不得
    駛入來車之車道內，至如於劃設行車分向線之路段，按道道
    路交通標誌標線設置規則有關該標線之規定，尚無不得跨越
    對向車道之限制；惟於該等路段，如需跨越黃虛線至對向車
    道左轉時，係屬於迴車，應遵守道路交通安全規則第106 條
    有關迴車之規定。」有該司98年11月16日路臺監字第0980
    415803號函1紙及證人即承辦人李珮芸於偵查中證述，並有
    該司98年12月22日路臺監字第0980417421號函及隨函所檢附
    61年7月4日路臺字第35693號函釋卷宗資料影本1份在卷可憑
    ，從而，被告於案發當時欲跨越黃虛線至啟信代驗廠，雖如
    上所述，法律上並無禁止跨越，但其行為即應遵照迴車之相
    關規定為之，被告駕車本應注意上述道路交通安全之事項，
    再依卷內之交通事故調查報告表所示，本件肇事時天候陰天
    、日間自然光線、路面乾燥、無缺陷、無障礙物、視距良好
    、無號誌、一般車道、車道中央設劃有黃虛線行車分向線等
    一切情況，並無不能注意之情之情形。詎被告竟疏未注意迴
    車時看清車左側及後方來往車人車狀況，而不慎與正在超車
    之甲○○機車發生撞擊，被告顯有過失。再查，被告汽車當
    時距離道路黃虛線處約數十公分，尚未跨越分向線，業為證
    人甲○○及孟昭明證述在卷可徵，但對於機車當時究竟有無
    已跨越黃虛線乙節，被告及甲○○說詞有所出入，但不論甲
    ○○有無跨越黃虛線，依照案發當時雖屬陰天，但視距仍然
    良好，被告於迴車前，自可輕易查見來往車輛情形，被告竟
    未於查看，或是未予查見，顯有重大疏失，仍堪可認定。
(三)、本件車禍送臺灣省基宜區車輛行車事故鑑定委員會鑑定，認
    為因事後雙方車輛均已移離不在現場圖上，雙方對肇事過程
    又各執一詞，依卷內跡證資料無法研判確認，二車肇事前相
    對行駛動態，而因肇事實情不明，無法作鑑定等情，有該委
    員會於98年8月19日基宜鑑字第0985001770號鑑定意見書1份
    附卷可稽，但本案事實既如上開所論述，並不因鑑定委員會
    無法鑑定，而據採該報告作有利於被告之事證，併予敘明。
(四)、綜上所述，被告駕車過失之行為，與被害人甲○○之傷害間
    ，具有相當因果關係，縱設認甲○○超車時亦同有疏失，惟
    亦難就此卸免被告之過失責任，被告之其犯嫌應堪予認定。
二、核被告所為，係犯刑法第284條第1項前段之過失傷害罪嫌。
    被告肇事後，於偵查機關未發覺犯罪前，經警員據報至現場
    處理時，當場自首犯行，表示願意接受裁判，此業經證人即
    到場處理員警黃國棟證述屬車，並有基隆市○○○道路交通
    事故肇事人自首情形紀錄表1紙可憑，請依法減輕其刑。
三、依刑事訴訟法第451條第1項聲請逕以簡易判決處刑。
    此    致
臺灣基隆地方法院基隆簡易庭
中    華    民    國    98    年    12    月    30    日
                              檢  察  官  乙○○
本件正本證明與原本無異
中    華    民    國    99    年    1     月    8     日
                              書  記  官  陳威志
附錄本案所犯法條全文
中華民國刑法第284條第1項
（過失傷害罪）
因過失傷害人者，處 6 月以下有期徒刑、拘役或 5 百元以下罰
金，致重傷者，處 1 年以下有期徒刑、拘役或 5 百元以下罰金
。

司法院資訊處製作；財團法人民間司法改革基金會備份。
